【裁判字號】    89,交易,79
【裁判日期】    890822
【裁判案由】    過失傷害
【裁判全文】
臺灣高雄地方法院刑事判決                          八十九年度交易字第七九號
    公  訴  人  臺灣高雄地方法院檢察署檢察官
    被      告  丁○○
    選任辯護人  王程風律師
右列被告因過失傷害案件，經檢察官提起公訴（八十八年度偵字第一五三一八號），
本院判決如左：
    主  文
丁○○因過失傷害人，處有期徒刑肆月，如易科罰金，以參佰元折算壹日。
    事  實
一、丁○○考領有職業大客車駕駛執照，於民國（下同）八十七年十二月十八日上午
    六時許，駕駛車牌號碼ＶＩ—九五○七號自用小客車，沿高雄市○鎮區○○路由
    東往西方向行駛，而在中平路與草衙二路交岔路口附近路邊停車時，本應注意停
    車向外開啟車門時，應注意行人、車輛，並讓其先行，而依當時情事，復無不能
    注意之情事，詎丁○○竟疏未為此注意，貿然開啟其車左前車門，適有甲○○（
    考領有重型機車駕駛執照）騎乘車牌號碼ＹＹＥ—八七八號（公訴人誤繕為ＹＹ
    Ｇ—八七八號）輕型機車同向行經該處，而為丁○○所開啟之車門撞及其車後所
    載之冰桶，甲○○之車因之往左傾倒，甲○○並受有左膝挫創傷併關節血腫、第
    四第五腰椎間盤脫出症等傷害。
二、案經甲○○訴由高雄市政府警察局前鎮分局移送臺灣高雄地方法院檢察署檢察官
    偵查起訴。
    理  由
一、訊據被告丁○○對於上揭事實，矢口否認，辯稱：伊當時在中平路上等紅燈，並
    未開啟車門，是甲○○騎車從伊後方來，車後載之帆布袋太大，來擦撞伊車子的
    ，而且當時甲○○也沒有受傷云云。經查：（一）右揭被告開啟車門不當，致撞
    擊告訴人甲○○所附載之冰桶，導致告訴人之車往左傾倒地，告訴人並受有傷害
    之事實，業據告訴人指訴歷歷；而被告與告訴人甲○○於車禍發生後，雙方曾至
    高雄市政府警察局前鎮分局草衙派出所協調，而在渠等協調過程中，被告曾言及
    開啟車門不小心撞到告訴人等語，雙方並曾就係被告先開啟車門，被害人才撞上
    ，或被害人到達時，被告才開啟車門乙節有所爭執等情，亦據證人（即草衙派出
    所）員警乙○○分別於偵查（八十八年八月九日訊問筆錄）及本院審理時（八十
    九年六月二十日審判筆錄）證述綦詳。參酌以被告於偵查中自承：伊不認識警察
    （指證人乙○○），與警察亦沒有恩怨（見八十八年十月二十六日偵訊筆錄），
    是證人乙○○所言，應屬可採。雖被告分別舉證人陳文賞、丙○○為證，惟據證
    人陳文賞於偵查中陳稱：當時伊剛開門出來，伊出門的角度看不見是否開車門，
    伊是看到機車騎過來有發生擦撞，但機車沒倒下，因伊的視線被車擋住，他們如
    何情形，伊就不清楚等語（見八十八年八月二十日訊問筆錄）。證人陳文賞既因
    視線為被告所駕駛之車擋住，而無法看見被告是否開啟車門，自難據其所言，而
    為本事件肇事原因之判斷。另證人丙○○雖曾於被告與告訴人協商時，陪同被告
    前往草衙派出所，惟在警方訊問及雙方協商時，因伊在旁與警察泡茶，所以並未
    聽到被告與告訴人雙方談話內容乙情，亦據證人丙○○於本院結證在卷（見八十
    九年二月十七日審判筆錄），是自難據此證人，而為有利被告之認定。（二）又
    告訴人於八十七年十二月十八日發生車禍後，同日曾至安泰醫院就診，經診斷其
    左膝外傷，同月二十四日告訴人又至五甲社區綜合醫院診斷，經診斷其受有左膝
    挫傷併關節內血腫及腰椎側彎、下背痛之傷害，醫師並推斷其致傷原因為車禍，
    此分別有安泰醫院診斷證明書、病歷表，及五甲社區綜合醫院診斷證明書、病歷
    摘要表附卷可稽。而告訴人嗣並連續前往五甲社區綜合醫院、聖和中醫醫院、茂
    隆骨科醫院、高雄醫學院附設中和紀念醫院就診，此亦有前開醫院之診斷證明書
    附於警卷可稽。另斟酌告訴人上開下背痛之成因固然眾多，然亦可能與第四、第
    五腰椎間盤脫出症有因果關係，有高雄醫學大學附設中和紀念醫院八十九年七月
    十二日（八九）高醫附秘字第一六二五號函存卷足參，是告訴人指訴其因本件車
    禍，致受有左膝挫創傷併關節血腫、第四第五腰椎間盤脫出症等傷害，應為可採
    。（三）綜上，被告所辯，應為事後圖卸之詞，洵無可採。
二、按汽車停車向外開啟車門時，應注意行人、車輛，並讓其先行，道路交通安全規
    則第一百十二條第一第十五款著有明文，且此為一般駕駛人所應注意之事項，被
    告自難諉為不知，而依當時情事，復無被告不能注意之情事，詎被告應注意、能
    注意，竟疏未注意，貿然開啟車門，因而肇事，其駕駛行為有過失至為明確。又
    告訴人確因本件車禍，致受有前揭所述之傷害，已如前述，核與被告未盡其前開
    注意義務兩者間，存有相當之因果關係。綜上所述，本件事證明確，被告過失犯
    行堪可認定。
三、核被告所為，係犯刑法第二百八十四條第一項前段之過失傷害罪。爰審酌被告之
    過失情節、告訴人所受傷害程度，及被告犯後迄今已歷年餘，竟仍拒與告訴人磋
    商民事和解事宜等一切情狀，量處如主文所示之刑，並諭知易科罰金之折算標準
    。
據上論斷，應依刑事訴訟法第二百九十九條第一項前段，刑法第二百八十四條第一項
前段、第四十一條，罰金罰鍰提高標準條例第一條前段、第二條，判決如主文。
中      華      民      國    八十九    年      八      月    二十二    日
                                  臺灣高雄地方法院交通法庭
                                      法  官  徐  美  麗
右正本證明與原本無異。
如不服本判決，應於判決送達後十日內，向本院提出上訴狀。
                                      書記官  吳  金  霞
中      華      民      國    八十九    年      八      月    二十二    日


司法院資訊處製作；財團法人民間司法改革基金會備份。
